臺灣高等法院民事裁定　　　　　　　　　 96年度抗字第927號
再 抗 告 人　甲○○
代 理 人　　 黃仕翰律師
上列再抗告人因與相對人乙○○間假扣押事件，對於中華民國
96年6月28日本院所為裁定，提起再抗告，本院裁定如下：
    主  文
再抗告駁回。
再抗告費用由再抗告人負擔。
    理  由
一、按對於抗告法院之裁定再為抗告，僅得以其適用法規顯有錯
    誤為理由，並經原法院之許可者為限。前項許可，以原裁定
    所涉及之法律見解具有原則上之重要性者為限。新修正民事
    訴訟法第486條第 4、5項定有明文。足見對於抗告法院以抗
    告有理由而廢棄或變更原裁定之裁定，或以無理由而駁回其
    抗告之裁定再為抗告，僅得以其適用法規顯有錯誤為理由，
    並經原法院之許可者為限，且「前項許可以原裁定所涉及之
    法律見解具有原則上之重要性者為限。」其立法理由載明：
    「為維持第三審為法律審之特性，並兼顧保障當事人權利及
    合理分配司法資源之要求，對於抗告法院以抗告有理由而廢
    棄或變更原裁定之裁定，或以抗告無理由而駁回其抗告之裁
    定再為抗告，僅得以其適用法規顯有錯誤為理由，並經原法
    院之許可者為限，始得再為抗告」所謂適用法規顯有錯誤，
    應以判決違背法規或現存判例解釋者為限，若在學說上諸說
    併存尚無法規判解可據者，不得指為用法錯誤（最高法院57
    年度台上字第1091號判例參照）；而所謂法律見解具有原則
    上之重要性者，係指所涉及之法律問題意義重大而有加以闡
    釋之必要者而言。故提起再抗告，除須以原裁定適用法規顯
    有錯誤為其理由外，尚須以原裁定所涉及之法律問題意義重
    大而有加以闡釋必要，並經原法院之許可，始得謂其再抗告
    之提起為合法。而原法院對於再為抗告，認為不應許可者，
    依同條第6項準用同法第436條之3第3項之結果，應以裁定駁
    回其再抗告。
二、本件再抗告意旨略以：本院未賦予再抗告人陳述意見之機會
    ，逕予駁回本件假扣押之裁定，有違民事訴訟法第528條第2
    項之規定及最高法院94年台抗字第888號裁判。又本院未審
    酌再抗告人所提證物，逕認其相對人日後確有不能強制執行
    之虞或甚難強制執行之虞，未予釋明，不當擴大假扣押聲請
    人之舉證責任，其所涉法律見解有原則上之重要性云云。
三、惟查，本院於為本件假扣押裁定前，業於民國（下同）96年
    6 月22日以院信民乙96年度抗字第927號函請再抗告人就相
    對人之抗告具狀表示意見，再抗告人於96年6月25日收受上
    開通知後，並已於96年6月26日提出民事補充意見狀陳述意
    見，此有本院通知函稿、送達證書、及再抗告人民事補充意
    見狀在卷可稽（見本院卷第6至14頁），再抗告人指摘本院
    於裁定前，未予再抗告人陳述意見之機會，核與事實不符。
    又再抗告人主張本院雖函請其就相對人所提抗告表示意見，
    但因相對人之抗告狀僅質疑其金錢請求權之存在，故其民事
    補充意見狀乃對此加以說明，本院以其未釋明日後有不能強
    制執行或甚難執行之虞，駁回本件假扣押裁定，未予其陳述
    意見之機會云云。惟查，本件相對人所提抗告狀之事實理由
    欄第一項開宗明義即已記載「請求及假扣押之原因應釋明之
    ，釋明不足始得以擔保補足，但完全不釋明，完全無理由之
    聲請則應準用民事訴訟法第249條第2項顯無理由予以駁回」
    等語（見本院卷第3頁），再抗告人主張相對人之抗告人之
    抗告狀僅質疑其金錢請求權之存否，亦非事實。而按請求及
    假扣押之原因，應釋明之。前項釋明如有不足，而債權人陳
    明願供擔保或法院認為適當者，法院得定相當之擔保，命供
    擔保後為假扣押。民事訴訟法第526條第1、2項定有明文。
    是債權人聲請假扣押時，依法就假扣押之原因，即日後有不
    能強制執行或甚難執行之虞或應在外國為強制執行之情形，
    如債務人浪費財產，增加負擔，或就其財產為不利益之處分
    ，將成為無資力之狀態，或將移住遠地、逃匿無蹤、隱匿財
    產等，負有釋明之義務。亦即聲請假扣押之債權人須提出可
    使法院信其主張為真實之證據，以釋明假扣押之原因。本件
    再抗告人聲請假扣押，所提證據經審酌後，核均屬對於假扣
    押請求之釋明，而非關日後有不能強制執行或甚難執行之虞
    之假扣押原因之釋明，關於假扣押之原因，再抗告人僅泛言
    恐相對人以各種方式脫產，致將來有不能執行之虞，並未提
    出可使法院信其主張為真實之證據。再抗告人指稱本院未審
    酌所提證物，逕認其未釋明假扣押之原因，顯有誤會。再抗
    告人聲請假扣押，未釋明假扣押之原因，經相對人提起抗告
    ，並經本院發函通知其陳述意見後，仍未釋明，本院因而駁
    回其假扣押之聲請，於民事訴訟法第528條第2項之規定或最
    高法院94年台抗字第888號裁判意旨，均無違背，並無適用
    法規顯有錯誤之情形。依上開說明，本件再抗告不應許可，
    應予駁回。
四、據上論結，本件再抗告為不合法，爰裁定如主文。
中　　華　　民　　國　　96　　年　　7 　　月　　25　　日
                    民事第五庭
                        審判長 法　官 魏麗娟
　　　　　　　　　　　   　　　法　官 蔡芳齡
　　　　　　　　　   　　　　　法　官 張靜女
正本係照原本作成。
本裁定除以適用法規顯有錯誤為理由，並經本院許可外，不得再
抗告。如提起再抗告，應於收受後10日內委任律師為訴訟代理人
向本院提出再抗告狀。並繳納再抗告費新台幣１千元。
中　　華　　民　　國　　96　　年　　7 　　月　　26　　日
                               書記官 廖麗蓮
